臺灣桃園地方法院刑事判決　　　　　　　　　　　　九十三年度訴字第一五二二號
　　公　訴　人　台灣桃園地方法院檢察署檢察官
　　被　　　告　乙○○　男　二.
　　選任辯護人　江仁俊律師
右被告因強盜案件，經檢察官提起公訴（九十三年度偵字第一○一三一號），本院判
決如左：
    主  文
乙○○竊盜，因脫免逮捕，當場施以強暴，處有期徒刑貳年陸月。
    事  實
一、乙○○於民國九十三年五月二十日十九時三十分許騎乘車號ＪＬ三─七二三號重
    型機車，前往桃園縣大園鄉○○村○○○路九九號﹁大園勞工消費合作社﹂（下
    簡稱合作社）購物，於選取飲料、泡麵及袖珍型面紙後，竟意圖為自己不法之所
    有，徒手竊取乙罐﹁歐蕾活膚菁華霜﹂化粧品（價值約新台幣【下同】四百三十
    九元）置入所著外套口袋內，嗣於櫃檯處僅將飲料、泡麵及袖珍型面紙結帳，而
    乙○○竊取之上開化妝品因未經消磁，店門口安置之電磁感應器遂發出警告聲響
    ，乙○○旋即轉身逃逸，該合作社店員甲○○則為取回未結帳物品而向外追趕並
    持續追躡乙○○至上址附近之大園鄉○○○路一四二巷內時，逮獲乙○○並抓住
    其衣領，詎乙○○為脫免逮捕，竟先以手推繼擬揮拳毆打並拉扯甲○○，以此方
    式當場對甲○○施以強暴，使甲○○受有右手鈍挫傷之傷害（傷害部分未據甲○
    ○提出告訴），扭打之際乙○○所竊得之化粧品因而掉落，甲○○乃彎腰撿取，
    乙○○則趁隙逃離，嗣甲○○報警後，於同日晚間二十一時五十分許，乙○○返
    回該合作社上址前欲騎回其車號ＪＬ三─七二三號重型機車時，為警查獲。
二、案經桃園縣政府警察局大園分局報請台灣桃園地方法院檢察署檢察官偵查起訴。
    理  由
一、訊據被告乙○○固坦承有於右揭時、地進入該合作社竊取乙罐「歐蕾活膚菁華霜
    」化粧品，及因合作社感應器警鈴大作而逃跑，並為店員甲○○所追至並拉住被
    告衣領，後取回所竊化妝品等竊盜之事實，惟矢口否認有為脫免逮捕而當場施以
    強暴之犯行，辯稱：伊當時是想要逃跑，但並未對甲○○揮拳，因當時逃跑過程
    中，伊手上還有提東西，甲○○突然拉住伊衣領，伊就往後退，可能因此讓甲○
    ○誤以為伊是要揮拳打他，伊印象中沒有拉扯，可能是甲○○拉伊的時候，伊重
    心不穩，向後仰而造成甲○○受傷，確實情形伊不清楚（詳本院九十三年十一月
    十七日審判筆錄第七、十頁）云云。惟查：
  (一)右揭犯罪事實，業據證人甲○○於警詢（詳九十三年度偵字第一○一三一號偵查
    卷第七至八頁）、偵訊（詳九十三年度偵字第一○一三一號偵查卷第二十五頁）
    及本院審理中（詳本院九十三年十一月十七日審判筆錄第三至七頁）證述：「被
    告於伊抓住被告衣領時，很用力的將伊推開，後來伊又追上去，被告即正面向伊
    揮拳，但伊閃開而未被打到，然後就和被告拉扯扭成一團，因化粧品由被告外套
    口袋掉落，伊拾取時被告趁隙逃逸」等情綦詳，並有證人甲○○九十二年五月二
    十日所立贓物認領保管收據、統一發票一紙、ＪＬ三─七二三號重型機車照片三
    張、大園鄉○○○路一四二巷口照片二張、「歐蕾活膚菁華霜」化粧品照片二張
    、被告住處內扣得外套照片二張、被告穿上紫色外套照片、被告與大園勞工消費
    合作社之和解契約書等物附卷足憑。
  (二)雖被告於本院審理時矢口否認有證人甲○○所述上開情節，然其於警詢中業自承
    ：「（問：證人稱追趕到你時，你用手揮拳打他造成他受傷，有何說明？）答：
    因證人動手將我衣領拉住，我因要掙脫所以用手揮打。」（詳九十三年度偵字第
    一○一三一號偵查卷第五頁）等語不諱；嗣被告雖於本院審理時翻異前詞，辯稱
    伊於證人抓住其衣領時，伊就拜託證人放手，證人就放開伊，伊就把購買之物品
    放在地上，化妝品是證人拉伊衣領時掉落的，證人放開伊應該是不怕伊再跑，之
    後伊就趁機逃跑云云。按當事人或證人於案發時之供述較少權衡利害得失或受他
    人干預，依經驗法則，較之事後翻異之詞為可信，此即所謂「案重初供」，故除
    可證明其更異之詞與事實相符或其初供為虛偽者外，自不得任意捨棄初供而不採
    （最高法院八十二年度台上字第五三一一號判決可資參照）。經查：被告上開所
    辯非惟與證人甲○○證述之情節相去甚遠，且與常情不符，蓋證人既追趕被告有
    六、七十公尺之遠（為被告所自承），既追至被告，豈有可能僅聽被告請求即放
    手，不怕被告逃逸之理？又被告復辯稱其於警詢中坦承有於脫免逮捕時施加強暴
    行為一節，係因在警詢前並未睡覺，想返家心情緊張，警詢時不了解問題而作之
    回答云云，然一般人即便因疲勞或緊張，亦鮮有可能坦認未曾犯過之罪行；是被
    告空言否認其警詢供詞之真實性，且未有具體事證可證實其初供為虛偽，已難採
    信；兼以證人之說詞較符邏輯，且其確實因被告施以強暴行為造成右手鈍挫傷，
    有敏盛綜合醫院大園分院診斷證明書一紙在卷可稽，足徵被告初供所述之情節相
    符，應屬可採，被告確有於脫免逮捕時對甲○○施以強暴之行為，堪以認定。
  (三)綜上，本件事證明確，被告竊盜後，因脫免逮捕，當場施以強暴之犯行業經認定
    ，應依法論罪科刑。
二、按刑法準強盜罪之所謂當場，固不以實施竊盜或搶奪者尚未離去現場為限，即已
    離盜所而尚在他人跟蹤追躡中者，仍不失為當場；竊盜或搶奪，因防護贓物、脫
    免逮捕或湮滅罪證，而當場施以強暴、脅迫者，即以強盜論，不以所施強暴、脅
    迫手段，須至使他人不能抗拒程度為成立準強盜罪之要件，此與刑法第三百二十
    八條第一項之普通強盜罪之構成要件不同；此分別有最高法院二十八年上字第一
    九八四號判例及九十一年台上字第五七七八號判決可資參照。揆諸上開見解，本
    件證人甲○○於被告竊盜後逃跑持續追躡被告至附近巷道，仍不失為當場；且被
    告用力以手推開甲○○，使其受有傷害，嗣欲揮拳攻擊甲○○並與其發生拉扯，
    姑不論甲○○是否已達不能抗拒之程度，被告所為已足該當於準強盜罪中強暴之
    要件。核被告竊盜後，為脫免逮捕，復當場施強暴之行為，係犯刑法第三百二十
    九條之準強盜罪。爰審酌被告犯罪之動機僅因欲購買化妝品供母親使用，所帶金
    額不足遂竊取之，嗣並施強暴於追捕之店員，造成店員之手部受傷，殊非可取，
    然衡其智識程度、生活狀況、所得利益甚少（該化妝品價值僅新台幣四百三十九
    元，為證人甲○○證述明確），且坦承部分犯行，犯後態度尚佳，顯有悔意等一
    切情狀，又被告並無前科，素行良好，現仍就學，本件所為應係其年輕識淺，未
    經深慮致罹重典，且事發後其自承每日輾轉反側，難以入眠，並業與「大園勞工
    消費合作社」和解並賠償新台幣二萬元（有和解書附卷可稽），其當已深自反省
    而確有悔意，客觀上以一般國民生活經驗法則加以檢驗，應屬情輕法重，且足以
    引起一般人之同情，情堪憫恕，本院認縱處以刑法第三百二十九條之最低刑度有
    期徒刑五年，仍屬過重，爰依刑法第五十九條規定酌減其刑，並量處如主文所示
    之刑，以示懲儆。
據上論斷，應依刑事訴訟法第二百九十九條第一項前段，刑法第三百二十條第一項、
第三百二十九條、第五十九條，判決如主文。
本案經檢察官李山明到庭執行職務。
中      華      民      國      九十三    年   十一       月    三十    日
                                      臺灣桃園地方法院刑事第一庭
                                          審判長法  官  曾淑華
                                                法  官  朱美璘
                                                法  官  楊晴翔
右正本證明與原本無異。
如不服本判決，應於判決送達後十日內向本院提出上訴狀( 應附繕本 )，上訴於
臺灣高等法院。
                                                書記官  劉晨輝
中      華      民      國      九十三    年   十一       月    三十    日
附錄本案論罪科刑法條
中華民國刑法第三百二十條
(普通竊盜罪、竊佔罪)
意圖為自己或第三人不法之所有，而竊取他人之動產者，為竊盜罪，處五年以下有期
徒刑、拘役或五百元以下罰金。
意圖為自己或第三人不法之利益，而竊佔他人之不動產者，依前項之規定處斷。
前二項之未遂犯罰之。
中華民國刑法第三百二十九條
(準強盜罪)
竊盜或搶奪，因防護贓物、脫免逮捕或湮滅罪證，而當場施以強暴脅迫者，以強盜論
。
